【裁判字號】    92,簡,199
【裁判日期】    921008
【裁判案由】    營利事業所得稅
【裁判全文】
臺北高等行政法院判決                              九十二年度簡字第一九九號
    原      告  甲○
    被      告  財政部臺灣省北區國稅局
    代  表  人  林吉昌（局長）
                送達代收人  乙.
右當事人間因營利事業所得稅事件，原告不服財政部中華民國九十二年一月九日台財
訴字第０九一一三五七四六五號訴願決定，提起行政訴訟。本院判決如左：
    主      文
原告之訴駁回。
訴訟費用由原告負擔。
    事      實
一、事實概要：原告未依法辦理營業登記，擅自經營書刊銷售業務，自八十年十月一
    日至八十五年六月三十日止涉嫌逃漏營業額計新台幣（下同）三、五一六、三五
    九元，案經花蓮縣稅捐稽徵處查獲，移由被告所屬花蓮縣分局據以核定八十二年
    度營利事業所得額六八、四四五元，應補徵營利事業所得稅九、二二二元。原告
    不服，申經復查結果，未獲准變更，提起訴願，亦遭決定駁回，遂向本院提起行
    政訴訟。
二、兩造聲明：
  (一)原告聲明：撤銷訴願決定及原處分。
  (二)被告聲明：
    1.駁回原告之訴。
    2.訴訟費用由原告負擔。
三、兩造主張：
  (一)原告起訴意旨略謂：原告主張其印製之刊物屬免費普贈，係以文字佈道之非賣品
    ，又原告之郵政帳號係代讀友服務採購、捐助刊物、印贈佛經善書及熱心讀者朋
    友獻書義售等方式使用，非為營利行為。又系爭營業地址為住家，並未陳設展列
    圖書，實際登記發行處所為台北市○○街五十七號二樓。另六十二年已向花蓮縣
    政府申請設立道林書苑，但事過境遷，現僅義賣捐贈刊物維持。綜上所述，被告
    僅依劃撥進帳收入憑以課稅，惟內含借調應急款及代辦部分獎金，原告並未收取
    ，而被告未予扣除，是被告所為處分顯有違誤。
  (二)被告答辯意旨略謂：
    1.按「凡在中華民國境內經營之營利事業，應依本法規定，課徵營利事業所得稅
      。」，為所得稅法第三條第一項所規定。又「主旨：規定納稅義務人因同一漏
      稅事實，涉嫌分別逃漏營業稅及營利事業所得稅，經稽徵機關調查核定應補徵
      營業稅及營利事業所得稅者，納稅義務人於收到補徵稅款繳款書後，如對核定
      之營業額不服，其提起行政救濟及稽徵機關處理程序。說明：二、就前述情形
      ，納稅義務人如對核定之營業稅及營利事業所得稅不服，應分別依照稅捐稽徵
      法第三十五條規定申請復查。但稽徵機關對有關營利事業所得稅部分復查之申
      請，可暫緩依稅捐稽徵法第三十五條第二項規定作成決定，並通知納稅義務人
      俟營業稅部分經復查、訴顧或行政訴訟終結決定或判決應補徵或退還稅款後，
      再依營業稅部分確定之事實，作為營利事業所得稅復查決定之參考。．．．」
      ，復為財政部八十年八月八日台財稅第八００六九五六００號函釋在案。
    2.本件原告本（八十二）年度未辦理營利事業所得稅結算申報，經被告依查得資
      料，核定其全年所得額為六八、四四五元，應補稅額九、二二二元。原告不服
      ，主張其印製之刊物屬免費普贈，係以文字佈道之非賣品，又原告之郵政帳號
      係代讀友服務採購、捐助刊物、印贈佛經善書及熱心讀者朋友獻書義售等方式
      使用，非為營利行為云云，申經被告復查決定以本件原告自八十年十月一日至
      八十五年六月三十日止以郵政劃撥方式從事銷售書籍等營業行為，其銷售淨額
      分別為八十年二０六、三二一元，八十一年六四三、六四七元，八十二年一、
      一四０、七五二元，八十三年七二四、七六八元，八十四年五五八、四五０元
      ，八十五年二四二、四二一元，合計三、五一六、三五九元，原告未依規定辦
      理營業登記，案經花蓮縣稅捐稽徵處查獲，有八十五年四月二十五日及八十五
      年九月二十五日原告於該處所作談話筆錄附卷可稽，經移由被告據以核定八十
      二年度營利事業所得額六八、四四五元（1,140,752×0.06）。另與本件基於
      同一事實之營業稅部分，業經花蓮縣稅捐稽徵處八十六年五月八日花稅法字第
      六七一一號復查決定維持原核定確定在案，則原核定據以補徵本件八十二年度
      營利事業所得稅九、二二二元【（68,445-50,000）×1/2】，洵無違誤，揆諸
      首揭規定及函釋意旨，並無不合。
    3.原告訴稱營業地址為住家未陳設展列圖書，實際登記發行處所為台北市○○街
      五十七號二樓，另六十二年已向花蓮縣政府申請設立道林書苑（地址：玉里鎮
      ），但事過境遷，僅義賣捐贈刊物維持。原告僅依劃撥進帳收入憑以課稅，內
      含借調應急款及代辦部分獎金未收取原告未予扣除一節。經查花蓮縣稅捐稽徵
      處所附之談話筆錄中原告並未對上述部分主張，所言時間、地點前後不符，不
      採信。又本件同一營業行為既經課徵營業稅確定，被告據以核課營利事業所得
      稅九、二二二元，核無違誤。
    理      由
一、按「凡在中華民國境內經營之營利事業，應依本法規定，課徵營利事業所得稅。
    」，為所得稅法第三條第一項所明定。
二、本件原告未依法辦理營業登記，擅自經營書刊銷售業務，其八十二年度亦未辦理
    營利事業所得稅結算申報，經被告依查得資料，核定其全年營利事業所得額為六
    八、四四五元等情，有談話筆錄、營業稅復查決定書及年度銷售淨額明細暨通報
    函等影本附於原處分卷可稽。原告雖主張其印製之刊物屬免費普贈，係以文字佈
    道之非賣品，又原告之郵政帳號係代讀友服務採購、捐助刊物、印贈佛經善書及
    熱心讀者朋友獻書義售等方式使用，非為營利行為等語。惟查原告自八十年十月
    一日至八十五年六月三十日止，以郵政劃撥方式從事銷售書籍等營業行為，各年
    度分別之銷售金額亦經核定營業稅確定在案，有花蓮縣稅捐稽徵處八十六年五月
    八日花稅法字第六七一一號復查決定影本在卷為憑，並為原告所不爭，是原告確
    有未經辦理營業登記卻擅自營業之事實，即堪認定，原告所稱委無可採。故被告
    以與本件同一事實之營業稅補徵稅額事件為據，予以課徵營利事業所得稅，即非
    無據。又營業稅與營利事業所得稅係不同稅目，稅基不同，縱係本於同一違章事
    實所產生，原告仍應分別負擔其納稅義務，並無重複課稅可言，併此敘明。從而
    本件被告所為核定營利事業所得額及補徵稅額之處分，揆之首揭法條規定，並無
    違誤，訴願決定予以維持，亦無不合，原告之訴難認有理由，自應予以駁回。另
    本件依卷內資料，事證已臻明確，爰不經言詞辯論為之，附此陳明。
據上論結，本件原告之訴為無理由，爰依行政訴訟法第二百三十六條、第一百九十五
條第一項後段、第九十八條第三項前段，判決如主文。
中      華      民      國    九十二    年      十      月      八      日
                            臺 北 高 等 行 政 法 院  第 四 庭
                                                     法    官  林育如
右為正本係照原本作成。
本件以訴訟事件所涉及之法律見解具有原則性者為限，始得於本判決送達後二十日內
向本院提出上訴狀並表明上訴理由，如已於本判決宣示後送達前提起上訴者，應於判
決送達後二十日內補具上訴理由（均按他造人數附繕本），且經最高行政法院許可後
方得上訴。
中      華      民      國    九十二    年      十      月     十五     日
                                                     書 記 官  林如冰


司法院資訊處製作；財團法人民間司法改革基金會備份。
